【裁判字號】    89,訴,19
【裁判日期】    890816
【裁判案由】    妨害兵役
【裁判全文】
臺灣新竹地方法院刑事判決                            八十九年度訴字第一九號
    公  訴  人  臺灣新竹地方法院檢察署檢察官
    被      告  甲○○
右列被告因妨害兵役案件，經檢察官提起公訴（八十八年度偵字第七八二九號），本
院判決如左：
    主  文
甲○○役齡男子意圖避免徵兵處理，居住處所遷移，無故不申報，致未能辦理徵集，
累犯，處有期徒刑肆月。
    事  實
一、甲○○係民國六十七年八月二日出生，且未就學之役齡男子，前因違反懲治盜匪
    條例等案件經本院於八十三年二月二十八日以八十二年度少訴字第六０號判決判
    處有期徒刑三年十一月，於八十三年三月二十七日判決確定，於八十八年五月二
    十五日殘刑執行完畢，於前揭案件執行完畢後，接續因竊盜案件所判科罰金三千
    元，而自八十八年五月二十六日起至同年六月三日於臺灣嘉義監獄易服勞役，於
    八十八年六月四日出監，詎其竟意圖避免徵兵處理，未居住於新竹縣芎林鄉水坑
    村四鄰嘉慶二七號之戶籍地址，而遷移他處居住，卻無故不申報實際居住地址，
    致使未能辦理已定於八十八年八月十六日上午九時，在新竹縣芎林鄉公所集合，
    前往陸軍朴子旅駐於嘉義縣中坑報到之常備兵徵集。
二、案經新竹縣政府移送臺灣新竹地方法院檢察署檢察官偵查起訴。
    理  由
一、訊據被告甲○○矢口否認有何前揭妨害兵役犯行，辯稱伊不知有徵集令一事云云
    。惟查：被告業經排定應於八十八年八月十六日上午九時，在新竹縣芎林鄉公所
    集合，前往陸軍朴子旅駐於嘉義縣中坑之營區報到，徵集令送往被告之戶籍地址
    由被告之父傅有國簽收等情，有陸軍常備兵徵集令一紙及被告戶籍謄本一份附卷
    可稽（見偵查卷第三、五頁），且被告亦自承並未居住於新竹縣芎林鄉水坑村四
    鄰嘉慶二七號之戶籍地址，而遷移他處居住，極少返回家中一節，被告明知其已
    屆役齡，隨時有被徵集之可能，卻遷離戶籍地而不申報，亦鮮少與家人聯絡，顯
    見有避免徵兵處理之意圖，被告所辯不知有徵集令云云，不足採信，本件事證已
    臻明確，被告犯行堪予認定。
二、被告意圖避免徵兵處理，而遷移居住處所，無故不申報，致未能辦理徵集。核其
    所為係犯妨害兵役治罪條例第三條第五款之罪。公訴人雖認被告係無故逾入營期
    限五日，而成立違反同條例第四條第五款之罪，惟按妨害兵役治罪條例第四條第
    五款之罪，必行為人已收受徵集令後，始有該款之適用，若行為人因未收受徵集
    令致未於期限內入營，自難以該罪相繩；本件被告並未親自簽收徵集令，而係由
    其父親傅有國代為簽收，然因傅有國並未轉交予被告，故被告並未收受徵集令，
    公訴意旨即有誤會，惟其意圖避免徵集而未能徵集之基本事實同一，本院自得併
    予審理，並變更起訴法條。又其前因違反懲治盜匪條例等案件經本院於八十三年
    二月二十八日以八十二年度少訴字第六０號判決判處有期徒刑三年十一月，於八
    十三年三月二十七日判決確定，於八十八年五月二十五日殘刑執行完畢，有臺灣
    新竹地方法院檢察署刑案資料查註紀錄表（見偵卷第六頁）及本院公務電話紀錄
    （見本案卷第二十一頁）各一紙附卷為憑，於五年內再犯本件有期徒刑以上之罪
    ，為累犯，應加重其刑。爰審酌被告素行不佳、犯罪手段、情節及所生危害尚非
    重大，犯罪後否認犯行等一切情狀，量處如主文所示之刑，以資懲儆。
三、據上論斷，應依刑事訴訟法第二百九十九條第一項前段、第三百條，妨害兵役治
    罪條例第三條第五款，刑法第十一條前段、第四十七條，判決如主文。
本案經檢察官林李嘉到庭執行職務。
中      華      民      國    八十九    年      八      月     十六     日
                              臺灣新竹地方法院刑事第二庭
                                      法    官  黃美盈
右正本證明與原本無異。
如不服本判決，應於判決送達後十日內向本院提出上訴狀( 應附繕本 )，上訴於
臺灣高等法院。
                                      書 記 官  呂聖儀
中      華      民      國    八十九    年      八      月     十六     日


司法院資訊處製作；財團法人民間司法改革基金會備份。
